【裁判字號】    98,消債抗,516
【裁判日期】    981030
【裁判案由】    聲請更生程序
【裁判全文】
臺灣高雄地方法院民事裁定           98年度消債抗字第516號
抗  告  人
即  債務人  甲○○
上列抗告人因聲請更生程序事件，對於中華民國98年6 月8 日本
院97年度消債更字第978 號裁定提起抗告，本院裁定如下：
    主  文
抗告駁回。
抗告費用新台幣壹仟元由抗告人負擔。
    理  由
一、抗告意旨略以：抗告人民國96年至97年於瑞士藥廠工作平均
    收入確為新臺幣（下同）20,000元，有扣繳憑單為證，原裁
    定認抗告人95年至96年平均收入為39,961元，係未毀諾前之
    收入狀況，抗告人嗣後收入實不足39,961元，遂提出更生之
    聲請。又抗告人已提出家族系統表，並詳述家族狀況，原裁
    定竟以孫輩無扶養義務，將抗告人負擔祖母每月扶養費5,00
    0 元剔除，亦有違誤。再者，抗告人現已失業，頓失收入，
    顯有不能清償債務之情事。為此，爰依法提起本件抗告，請
    求廢棄原裁定，並准予裁定開始更生程序等語。
二、按債務人不能清償債務或有不能清償之虞者，得依本條例所
    定更生或清算程序，清理其債務，固為消費者債務清理條例
    第3 條所明定。然查，該條例之立法目的，在於使陷於經濟
    上困境之消費者，得分別情形依重建型債務清理程序（更生
    ）或清算型債務清理程序（清算）清理債務，藉以妥適調整
    其與債權人及其他利害關係人之權利義務關係，保障債權人
    之公平受償，並謀求消費者經濟生活之更生機會，從而健全
    社會經濟發展。就更生程序而言，是以債務人將來收入為償
    債來源，其基本精神雖是尊重債務人及債權人間協議達成更
    生計劃，故必債務人一方可預期之收入，扣除合理生活必要
    支出後，仍有賸餘資金可用以償還債務，方有進行更生程序
    之可能，若債務人完全無收入或其收入扣除合理生活必要支
    出後，已無賸餘資金讓債權人受償，或所餘資金不足以提出
    債權人可接受之更生方案，自不可能成立任何清償方案，進
    行更生程序即失其意義，蓋幾乎難以期待債權人會議可決更
    生方案，且進行更生程序反而浪費法院及關係人之勞力、時
    間、費用，並延滯債務人儘速利用清算程序獲得免責以重建
    其經濟生活之時機。次按，聲請更生或清算不合程式或不備
    其他要件者，法院應以裁定駁回之，但其情形可以補正者，
    法院應定期間先命補正，復為同條例第8 條所明定。
三、經查：
(一)、抗告人97年度收入來源為瑞士藥廠股份有限公司（下稱瑞士
    藥），所得為111,105 元，有抗告人97年度稅務電子閘門財
    產所得調件明細表在卷可稽（見本院卷第17頁），而抗告人
    具狀陳報目前已經失業，核與瑞士藥廠函覆表示抗告人已於
    97年5 月31日離職乙情相符（見本院卷第28頁），則抗告人
    陳稱目前並無任何收入，尚在覓職中等語，堪信為真。
(二)、查截至97年6 月16日止，抗告人積欠臺灣土地銀行等金融機
    構債務為4,027,784 元，其中房貸債務為2,600,000 元、非
    現金卡之無擔保授信債務為1,413,000 元、信用卡債務為
    14,784元，有財團法人金融聯合徵信中心當事人綜合信用報
    告在卷可稽（見原審卷第16頁）。而抗告人名下財產僅有高
    雄市高雄市苓雅區○○○路152 號4 樓之2 房地，價值有
    865,955 元，有抗告人97年度稅務電子閘門財產所得調件明
    細表可憑，其財產價值顯不足以清償高達4,027,784 元之債
    務。又抗告人目前仍未覓得新職，即無固定收入可供持續償
    債，自無從提出將來如何分期清償之更生方案，縱令進入更
    生程序，並無成立任何清償方案之可能，僅徒增程序勞費而
    己，顯無進行更生程序之實益甚明。
四、綜上所述，抗告人目前失業，並無收入可供償債，則抗告人
    所應聲請者乃清算程序，而非毫無實益之更生程序，是本件
    更生之聲請，欠缺權利保護必要，且上開缺欠又屬無從補正
    ，依前揭說明意旨，自應駁回其更生之聲請。原審駁回抗告
    人更生之聲請，其理由之構成雖與本院略有差異，惟結論核
    無不當之處，仍非不可維持。抗告人猶執陳詞，指摘原裁定
    不當，請求廢棄原裁定並准予更生，為無理由，應予駁回。
五、據上論結，本件抗告為無理由，依消費者債務清理條例第11
    條第2 項、第15條，民事訴訟法第495 條之1 第1 項、第
    449 條第1 項、第95條、第78條，裁定如主文。
中    華    民    國    98    年    10    月    30    日
                  民事第六庭  審判長法  官  楊國祥
                                    法  官  陳明呈
                                    法  官  林書慧
上為正本係照原本作成。
本件不得抗告。
中    華    民    國    98    年    10    月    30    日
                            書  記  官  莊豐源


司法院資訊處製作；財團法人民間司法改革基金會備份。
